【裁判字號】    89,訴,2797
【裁判日期】    900110
【裁判案由】    廢棄物清理法
【裁判全文】
臺灣臺中地方法院刑事判決                        八十九年度訴字第二七九七號
    公  訴  人  台灣台中地方法院檢察署檢察官
    被      告  甲○○
    選任辯護人  袁烈輝
    被      告  乙○○
右列被告等因違反廢棄物清理法案件，經檢察官提起公訴（八十九年度偵字第一三五
○號）暨移送併辦（八十九年度偵字第一八五一六號），本院判決如左：
    主  文
甲○○共同連續未依廢棄物清理法第二十條規定領有廢棄物清除、處理許可證或核備
文件，從事廢棄物清除、處理，處有期徒刑壹年陸月，緩刑伍年。
乙○○共同連續未依廢棄物清理法第二十條規定領有廢棄物清除、處理許可證或核備
文件，從事廢棄物清除、處理，處有期徒刑壹年貳月，緩刑參年。
    事  實
一、甲○○係「日輝砂石實業有限公司」（下稱日輝公司）負責人，該公司因承攬營
    建土方工程，其乃自民國八十八年六月一月一日起，向地主丙○○承租坐落台中
    市○○區○○段八九、九○、九一、九二、九三號等五筆土地，供工程機械停放
    及所挖掘出之土方於回填工地前暫時堆置之用，另因其所承攬之營建土方工程，
    常須先行整地及清理土地上之地上物，致所挖掘出之土方，常夾雜有木料、磚石
    等營建廢棄物（屬一般事業廢棄物），其明知從事廢棄物之貯存、清除、處理者
    ，應列明專業技術人員與清除之工具、方法、設備及場所，並向地方主管機關申
    請核發廢棄物清除許可證，始得為之，其竟未經申請許可，而與所僱用之挖土機
    司機乙○○，共同基於掩埋處理廢棄物之概括犯意，自八十八年七月十六日廢棄
    物清理法修正公布施行之後某日起至同年九月六日止，連續多次在其所承租之上
    開土地上，由乙○○以挖土機分離土方及廢棄物後，再挖掘坑洞掩埋上開廢棄物
    ，嗣於八十八年九月六日十四時五十許，乙○○正以挖土機在上開土地上挖掘坑
    洞時，為行政院環境保護署稽查隊會同台中市政府環保局及環保警察隊人員當場
    查獲。
二、案經台中市警察局第五分局移送臺灣臺中地方法院檢察署檢察官偵查起訴暨該署
    檢察官移送併辦。
    理  由
一、訊據被告甲○○固坦承有前揭承租土地及指示被告乙○○以挖土機挖掘坑洞時，
    為警查獲之事實，惟辯稱：伊承租上開土地係供工程機械停放及所挖掘出之土方
    於回填工地前暫時堆置使用，並未掩埋處理廢棄物，地上之廢棄物係遭不明人士
    傾倒等語；另被告乙○○則辯稱：伊之所以挖掘坑洞，係因改建水溝而欲回填廢
    土，並非要掩埋處理廢棄物云云。經查：
    （一）被告乙○○於八十九年九月六日十四時五十許，正以挖土機在上開土地上
          挖掘坑洞時，為行政院環境保護署稽查隊會同台中市政府環保局及環保警
          察隊人員當場查獲後，經警於當日十七時十分進行訊問，其即供承：挖掘
          上開坑洞目的在於回填建築廢棄物（見八十九年度偵字第一三五○號偵查
          卷五十頁背面），被告乙○○嗣於偵查中雖翻異前詞，改稱因改建水溝而
          挖掘等語（見八十八年度核退字第八六七號偵查卷十二頁），而被告洪紹
          鈞於本院審理中則辯稱：開挖上開坑洞係供蓄水池使用，藉以灑水以防止
          塵土飛揚（見本院八十九年十二月一日審判筆錄），其二人對開挖上開坑
          洞之用途，供述不一，難信屬實。
    （二）次查，上開土地地面上所堆置之營建廢棄物，被告甲○○、乙○○雖均辯
          稱：係因大門損壞致遭不明人士傾倒三車（三堆營建廢棄物）。但查，行
          政院環境保護署稽查隊會同台中市政府環保局及環保警察隊人員係於八十
          八年九月六日十四時五十許查獲本案，被告甲○○於同日二十一時十五分
          許於接受內勤檢察官訊問時供稱：土地現場之三堆營建廢棄物，係因大門
          壞掉，致昨晚（八十八年九月五日）遭人偷倒等語，惟本院質之被告張順
          來，其則供稱：「．．．老闆叫我挖蓄水池我才到現場去，在現場只有我
          一個怪手司機，我整地好大門沒修好前有被人偷倒三台卡車磚塊及紙等垃
          圾，有沒有門、木材等廢棄物我忘了，那三堆垃圾老闆有找垃圾車載走，
          直至被查獲前一個月大門才修好．．．」，則上開被告甲○○所承租之土
          地，既於遭警查獲（八十八年九月六日）之前一個月，大門早已修好，則
          其二人所指之不明人士如何在八十八年九月五日深夜前來偷倒三卡車量之
          營建廢棄物？加以所提出之大門按裝估價單之日期為八十八年十月七日，
          係在遭警查獲之後所為，亦不足為其有利之認定。所辯上開土地地面上所
          堆置之營建廢棄物為不明人士偷倒云云，亦非可採。
    （三）再查，上開土地於八十八年六月一日出租被告甲○○前，已有多年未曾利
          用一節，已據證人即地主張智雄於本院審理中到庭證實在卷，被告甲○○
          、乙○○另供稱：八十八年六、七月間承租上開土地時，曾先進行整地，
          然上開土地除地面上堆置有營建廢棄物外，經檢察官諭令抽樣開挖，而於
          八十八年十一月九日在上開土地上開挖九個地點，除其中之第四點外，其
          餘八個開挖地點均挖掘出有營建廢棄物掩埋其下，有開挖照片三十一幀附
          於八十九年度偵字第一三五○號偵查卷第三十四頁以下，且依開挖照片所
          示，上開挖掘出之營建廢棄物，掩埋之深度均距地面不深，被告甲○○、
          乙○○承租上開土地後復曾先行整地，則上開八個開挖地點所挖掘出之營
          建廢棄物，應係被告甲○○、乙○○多次掩埋處理，而非如其二人所稱係
          過去年間長期累積所致。
    （四）被告甲○○雖另提出土方工程承攬契約及廢棄物委託清運合約，供為其並
          未私自掩埋其挖掘之土方所夾雜之營建廢棄物之證據。然查，被告甲○○
          係自八十八年六月一日起承租上開土地一節，業據證人張智雄、陳照子（
          法號修梵）於本院審理中到庭證實在卷，且有租賃契約一份可證。被告洪
          紹鈞復供承其所承攬之土方工程，間有夾雜廢棄物之情事，其復供稱係自
          八十八年七月十三日起始實傺承租使用上開土地（見本院八十九年十二月
          一日審判筆錄），另參酌其所提出之廢棄物委託清運合約書上所記載之簽
          約日期，其乃係於八十八年九月六日遭警查獲後之同年十一月一日，始行
          與案外人全發環保工程有限公司簽立上開廢棄物委託清運合約，然八十八
          年十一月一日之前之廢棄物，被告甲○○並未能合理交待其處理流向，足
          見上開土地下所挖掘出之營建廢棄物，應係被告甲○○在委託案外人全發
          環保工程有限公司清運廢棄物前指示被告乙○○自行掩埋處理無誤。本案
          事證明確，被告二人犯行，足以認定。
二、依八十八年七月十四日修正公布，同年月十六日施行之廢棄物清理法第二十條前
    段規定：「公、民營廢棄物清除、處理機構經營廢棄物之貯存、清除或處理業務
    ，應列明專業技術人員與貯存、清理、處理之工具、方法、設備及場所，向地方
    主管機關申請核發許可證」。該條所稱之公、民營廢棄物清除、處理機構，係指
    擬經營廢棄物清除、處理業務者。其規範對象係對任何有意願經營廢物清除、處
    理業務之機構及人民，並非指已經申請取得各項許可證之公、民營廢棄物清除、
    處理機構而言。因此，廢棄物清理法第二十二條第二項第四款之規定，應包含取
    得許可證之廢棄物清除、處理機構及個人非法經營廢棄物貯存、清除、處理業務
    者。再按，廢棄物清理法第二十二條第二項第四款前段規定處罰擅自貯存、清除
    、處理廢棄物之行為，所指依同法第二十條規定領有許可證或核備文件，為阻卻
    違法之事由，非謂該款僅處罰公民營業者，否則一般人擅自清除廢棄物，無法處
    罰，當違本法為改善環境衛生、維護國民健康之旨（最高法院八十九年度台上字
    第四八一四號判決可資參照）。再按，廢棄物清理法第二十條明定經營廢棄物之
    貯存、清除或處理業務之要件，一須公民營機構始得為之，二須向地方主管機關
    申請核發許可證。苟任何自然人或法人未以公民營機構之經營型態向地方主管機
    關申請核發許可證，即擅自從事廢棄物之貯存、清除或處理等行為，自應依同法
    第二十二條第二項第四款規定處罰。
三、核被告甲○○、乙○○所為，係犯廢棄物清理法第二十二條第二項第四款之未依
    廢棄物清理法規定領有廢棄物清除、處理許可證或核備文件，從事廢棄物清除、
    處理罪。其二人彼此間有犯意之聯絡，行為之分擔，均為共同正犯。又其二人先
    後多次挖犯行，時間緊接，所犯罪名相同，顯係基於概括之犯意為之，為連續犯
    ，爰依刑法第五十六條之規定以一罪論，並加重其刑。公訴人漏未論及連續犯行
    ，惟為起訴效力所及，本院自得併予審理，附此敘明。爰審酌被告甲○○犯罪之
    動機、目的在圖減少廢棄物處理費用，被告乙○○係受僱於被告甲○○，及其二
    人犯罪之手段、犯罪所生之損害，犯罪後之態度等一切情狀，分別量處如主文所
    示之刑；又查被告甲○○、乙○○前均未曾受有期徒刑以上刑之宣告，有台灣高
    等法院被告全國前案紀案表及台中地方法院檢察署刑案資料查註紀錄表各一份在
    卷可稽，其二人因一時貪欲圖便，短於思慮致罹刑章，經此次刑之偵、審程序，
    日後當知所警惕，應無再次犯罪之虞，本院因認對其二人所宣告之刑，均以暫不
    執行為適當，爰分別諭知如主文所示之緩刑宣告，以啟自新。
四、移送併辦意旨另以：被告甲○○另與另案被告洪太郎、洪中明、張世芳、余文賢
    及張江啟文等人，共同自八十九年七月一日起，在上開土地旁之另塊面積約一千
    坪之土地上，以每車新台幣（下同）一千元之代價，供人傾倒廢棄物，而於八十
    九年十一月十五日為警查獲，認與前揭起訴部分有連續犯之裁判上一罪關係而移
    送併辦前來（八十九年度偵字第一八五一六號）。惟按，連續犯須基於概括之犯
    意，且所為之數行為之時間緊接，始能成立。查被告甲○○前揭觸犯廢棄物清理
    法第二十二條第二項第四款之罪之時間為八十八年七月十六日以後某日起至同年
    九月六日止，而移送併辦部分所指被告甲○○涉犯廢棄物清理法第二十二條第二
    項第四款之罪之時間，則為八十九年七月一日起至同年年十一月十五日止，二者
    時間間隔長達一年之久，核非緊接，應非基於同一之概括犯意而為，尚難論以連
    續犯，自非起訴效力所及，無從併辦，移送併辦意旨移請併案審理，尚有未洽，
    應予退回台灣台中地方法院檢察署另行處理，附此敘明。
據上論斷，應依刑事訴訟法第二百九十九條第一項前段、廢棄物清理法第二十二條第
二項第四款，刑法第十一條前段、第二十八條、第五十六條、第七十四條第一款，罰
金罰鍰提高標準條例第一條前段規定，判決如主文。
中      華      民      國    九十      年      一      月      十      日
                                臺灣臺中地方法院刑事第七庭
                                    法  官  林  宗  成
右正本證明與原本無異。
如不服本判決，應於判決送達後十日內向本院提出上訴狀，上訴於臺灣高等法院臺中
分院( 須附繕本 )。
                                    書記官
中      華      民      國    九十      年      一      月      十      日
附錄論罪科刑法條
廢棄物清理法第二十二條第二項第四款：
有左列情形之一者，處一年以上五年以下有期徒刑，得併科一百萬元以下罰金︰
四未依第二十條規定領有廢棄物清除、處理許可證或核備文件，從事廢棄物貯存、清
除、處理，或未依廢棄物清除、處理許可證或核備文件內容貯存、清除、處理廢棄物
者。


司法院資訊處製作；財團法人民間司法改革基金會備份。
